【裁判字號】    92,訴,537
【裁判日期】    921231
【裁判案由】    恐嚇取財
【裁判全文】
臺灣基隆地方法院刑事判決                          九十二年度訴字第五三七號
    公  訴  人  臺灣基隆地方法院檢察署檢察官
    被      告  乙○○
右列被告因恐嚇取財案件，經檢察官提起公訴（九十二年度偵字第二七三七號），本
院判決如左：
    主  文
乙○○意圖為自己不法之所有，以恐嚇使人將本人之物交付，未遂，累犯，處有期徒
刑陸月，如易科罰金，以參佰元折算壹日。
    事  實
一、乙○○（原名傅偉德，民國九十一年二月六日更名）前因妨害自由案件，經臺灣
    高等法院判處有期徒刑四月，如易科罰金，以三百元折算一日，緩刑三確定，嗣
    其於緩刑期間又因賭博案件，經本院判處有期徒刑二月，如易科罰金，以三百元
    折算一日確定，前受緩刑宣告經撤銷，所犯賭博及妨害自由案件，分別於九十年
    五月二十三日及同年十二月十二日易科罰金執行完畢。詎其仍不知悔改，見丙○○在基隆市○○路九號（基隆廟口）擺攤販賣ＣＤ，認有利可圖，遂意圖為自己
    不法之所有，於九十一年一月二十六日下午五時許，至丙○○上開攤位，向丙○○恫稱如不付保護費，就不讓丙○○擺攤等語，而著手實施恐嚇取財行為，丙○○遂向乙○○佯以現在沒有錢，要其過一時後再來收等語，俟乙○○離去即報警
    處理，同日下午九時許，乙○○依約前來，丙○○依員警之指示，將新台幣（下
    同）五千元拿在手中，俟乙○○自丙○○手中取走五千元後，旋由在旁埋伏之警
    員逮獲而未得逞。
二、案經臺灣基隆地方法院檢察署檢察官自動檢舉偵查起訴。
    理  由
一、訊據被告乙○○坦承於右揭時地，自被害人丙○○手中取走五千元之事實，然矢
    口否認有何恐嚇取財之犯行，辯稱：該為警查得之五千元，係其向丙○○借得的
    云云。經查：
（一）右揭被告如何索取保護費之事實，業據被害人丙○○迭於檢察官偵查中（九十
      一年度偵字第四六０號第十四頁）及本院九十一年訴字第一一四號九十一年四
      月二日調查中指陳在卷（九十一年訴字第一一四號案件與本案之事實相同，然
      該案檢察官係以被告涉犯搶奪罪嫌起訴，嗣經臺灣高等法院判決被告無罪確定
      ），核與證人陳欣惠即在場之證人所證：當時站在丙○○身邊，聽到被告用很
      兇的語氣問丙○○錢是否已備妥，我們向被告表示只是小本生意，沒有辦法付
      每個月兩萬元保護費，被告即表示一切照規矩來，並稱如果不付，就不淮繼續
      擺攤之等語，然後就伸手將丙○○拿在手中的五千元取走等情相符（見九十一
      年度偵字第四六０號第十四頁、本院九十一訴字第一一四號卷九十一年四月二
      日訊問筆錄第三頁）。
（二）被告雖以係向丙○○借款等詞置辯，然為丙○○所否認，且證人甲○○即當日
      經丙○○報案後，前來現場埋伏之基隆市警察局第三分局碇內派出所員警亦證
      稱：被害人於案發當日下午打電話稱被告來勒贖要錢，其向被告稱現在沒有錢
      ，要被告晚上再來，當日下午七時許，伊與另外兩名警員尤清發、廖志華身著
      便服到現場埋伏，案發時伊站在現場斜對面之愛四路、仁二路路口，看到被告
      與丙○○談話，並起爭執，有看到丙○○掏錢出來，後來尤清發、廖志華上前
      後，伊即跟著上前，伊問被告向被害人拿什麼東西，被告先答以沒有，後來才
      主動從褲袋裡拿出錢來，丙○○報案後，伊有請丙○○在胸前放一個錄音機，
      但是丙○○沒有錄成功等語（見九十一年訴字第一一四號卷九十一年四月二日
      訊問筆錄第五頁、本案九十二年十二月十八日審判筆錄第四頁）；另證人即同
      日前往埋伏之警員尤清發、廖志華亦證稱：甲○○向渠二人描述是恐嚇、勒索
      之案件，要渠等去現場埋伏等語（見九十一年訴字第一一四號九十一年四月二
      十三日訊問筆錄第三頁），足徵丙○○並無借款予被告事實，否則丙○○要無
      報警前來埋伏逮捕被告之理，被告前揭辯詞，核係事後卸責之詞，不足採信。
（三）此外復有丙○○領回遭被告取走之五千元的贓物認領保管收據一紙附可稽，本
      件事證明確，被告恐嚇取財未遂之犯行要堪認定，應依法論科。
二、按刑法上恐嚇取財罪，係以恐嚇使人心生畏怖心而交付財物為構成要件，如交付
    財物並非由於畏怖心所致，而另有其他企圖者，其恐嚇尚非既遂（最高法院五十
    一年臺上字第七四六號判例要旨參照）。查被告雖著手向丙○○施以恫嚇之言語
    ，然丙○○先向警員甲○○報案，聽從警員之安排，在胸口置放錄音機，並任由
    被告取走手中之五千元，嗣被告出手取款後，旋由埋伏之警員當場逮捕，業如前
    述，足見丙○○之目的在於報警逮捕被告，其交付款項，顯非由於畏怖心所致，
    核被告所為應係犯刑法第三百四十六條第三項、第一項之恐嚇取財未遂罪。又查
    被告前曾受如事實欄所載有期徒刑之執行，此有臺灣高等法院被告全國前案紀錄
    表附卷可考，其於有期徒刑執行完畢後五年以內，再犯本件最重本刑為有期徒刑
    以上之刑之罪，為累犯，應依法加重其刑。再被告如前所述已著手實施恐嚇取財
    之行為，因告訴人報警而未得逞，為未遂犯，爰依刑法第二十六條前段之規定，
    減輕其刑，並依法先加重後減輕之。爰審酌被告正值壯年，不思己力賺取財物，
    竟以恐嚇之手段，索取保護費，影響社會秩序及安全非輕，併其犯後態度等一切
    情狀，量處如主文所示之刑示懲，並諭知易科罰金之標準。
三、公訴意旨另以：被告乙○○意圖為自己不法之所有之概括犯意，自九十一年一月
    間某日起，迄九十一年一月二十六日止，向被害人丙○○強索二萬元之保護費，
    因認被告被告係連續向丙○○恐嚇取財未遂。然按告訴人之指訴，係以使被告受
    刑事訴追為目的，是其陳述是否與事實相符，尚應調查其他證據以資審認（最高
    法院五十二年台上字第一三００號判例意旨參照），經查除上開論罪科刑部分外
    ，餘公訴人所指被告涉犯之恐嚇取財未遂犯行，係以丙○○之指訴為其主要論據
    ，並無其他證據足資為據，自難僅憑丙○○片面之指訴，遽為不利被告之認定，
    此外復查無其他積極證據足證被告有公訴人所指此部分之犯行，惟公訴意旨認此
    部分與前揭論罪科刑之部分有連續犯之裁判上一罪關係，爰不另為無罪之諭知。
據上論斷，應依刑事訴訟法第二百九十九條第一項前段，刑法第三百四十六條第三項
、第一項、第四十七條、第二十六條前段，第四十一條第一項前段，罰金罰鍰提高標
準條例第一條前段、第二條，判決如主文。
本案經檢察官張志明到庭執行職務。
中      華      民      國    九十二  年      十二      月    三十一    日
                                臺灣基隆地方法院刑事第二庭
                                    審判長法  官    邱志平
                                          法  官    汪梅芬
                                          法  官    劉桂金
右正本證明與原本無異。
對於本件判決如有不服，應於收受送達後十日內，向本院提出上訴書狀，上訴於臺灣
高等法院，並按他造當事人之人數附具繕本。
                                          書記官    黃士元
中      華      民      國    九十三  年      一        月      六      日
附錄論罪法條
刑法第三百四十六條：
意圖為自己或第三人不法之所有，以恐嚇使人將本人或第三人之物交付者，處六月以
上五年以下有期徒刑，得併科一千元以下罰金。
以前項方法得財產上不法之利益，或使第三人得之者，亦同。
前二項之未遂犯罰之。


司法院資訊處製作；財團法人民間司法改革基金會備份。
